臺灣高等法院臺南分院刑事判決　　　　　九十一年度上訴字第五二號　Ａ
　　　上　訴　人　臺灣雲林地方法院檢察署檢察官
　　　被　　　告　乙　○　○
右上訴人因詐欺等案件，不服臺灣雲林地方法院八十九年度訴緝字第一一號中華民國
九十年十月三十日第一審判決（起訴案號：臺灣雲林地方法院檢察署八十七年度偵字
第一八三七號、第二四九三號），提起上訴，本院判決如左：
      主      文
上訴駁回。
      理      由
一、公訴意旨略以：被告乙○○與姚朝來、馮仁義，共同基於意圖為自己不法所有之
    犯意聯絡，在台中市○○路二十三號虛設奇異裝潢工程行，由渠等向年佑實業公
    司詐稱欲購多功能健康椅乙批，致年佑實業公司因而陷於錯誤，而給付上開健康
    椅乙批予乙○○、姚朝來及馮仁義。嗣得手後，渠等賤價出售前揭健康椅乙批，
    所得款項朋分花用而逃逸無蹤。因認被告乙○○涉有刑法第三百三十九條第一項
    之詐欺取財罪罪嫌等語。
二、按犯罪事實應依證據認定之，無證據不得推定其犯罪事實；不能證明被告犯罪者
    ，應諭知無罪之判決，刑事訴訟法第一百五十四條、第三百零一條第一項分別定
    有明文。又犯罪事實之認定，應憑真實之證據，倘證據是否真實尚欠明確，自難
    以擬制推測之方法，為其判斷之基礎；而認定犯罪事實之證據係指足以認定被告
    確有犯罪行為之積極證據而言，該項證據自須適合於被告犯罪事實之認定，始得
    採為斷罪資料，且刑事訴訟上證明之資料，無論其為直接或間接證據，均須達於
    通常一般之人均不致有所懷疑，而得確信其為真實之程度，始得據為有罪之認定
    ，若其關於被告是否犯罪之證明未能達此程度，而有合理懷疑之存在，致使無從
    形成有罪之確信，根據罪證有疑，利於被告之證據法則，即不得遽為不利被告之
    認定；採用間接證據時，必其所立之證據，在直接關係上，雖僅足以證明他事實
    ，而由此他項事實，本於推理之作用足以證明待證事實者，方為適法，不得徒憑
    主觀上之推想，將一般經驗上有利被告之其他合理情況逕予排除。又告訴人之告
    訴，係以使被告受刑事訴追為目的，是其陳述是否與事實相符，仍應調查其他證
    據以資審認（最高法院五十三年臺上字第六五六號、二十九年上字第三一○五號
    、七十六年度臺上字第四九八六號及三十二年上字第六十七號、五十二年台上字
    第一三○○號著有判例可資參照）。
三、公訴人認被告涉有上揭詐欺犯行，無非係以告訴人甲○○之指述為其論述之唯一
    依據。惟上訴人即被告乙○○自始至終堅決否認有何詐欺取財犯行，並辯稱：我
    並未經營奇異裝潢工程行，亦未在該處任職，我僅認識馮仁義，但不認識聯合家
    具批發廣場之姚朝來，對於本案之事實均不知情等語。
四、經查：告訴人甲○○固於警訊中指稱：我於八十六年八月十日在雲林縣麥寮鄉○
    ○村○○號○道旁之空地聯合家具批發廣場被詐騙辦公椅子、餐桌椅等家具乙批
    ，價值共新台幣九十一萬四千元，經由台中市○○路二三號奇異裝潢工程行自稱
    黃國忠之成年男子介紹，與聯合傢具批發廣場自稱黃英泉之男子接洽而出貨，同
    樣也出貨給奇異裝潢工程行之自稱黃國忠男子，經提示乙○○之口卡片後，確定
    被告乙○○即該自稱黃國忠之男子等語。然證人黃朝宗（即告訴人所指聯合家具
    批發廣場自稱「黃英泉」之人，其因向告訴人甲○○詐騙辦公椅子、餐桌椅等家
    具乙批等案件，業經臺灣高等法院台南分院以八十八年度上訴字第三二二號判決
    判處有期徒刑十二年確定）證稱：我前為雲林縣麥寮鄉聯合家具批發廣場之經理
    ，於經營聯合家具批發廣場時自稱「黃英泉」，我並不認識當庭之被告乙○○，
    亦不認識黃國忠，被告乙○○並未與我一同經營聯合家具批發廣場等語明確（見
    原審卷九十年八月二十七日訊問筆錄）；且質諸證人即於聯合傢俱批發廣場司機
    李文彬亦證稱：我於聯合傢俱批發廣場擔任司機一職，並不認識被告乙○○，亦
    未曾在聯合傢俱批發廣場看過乙○○等語無誤（見原審卷九十年十月二十二日審
    判筆錄），再酌之證人即曾於聯合傢俱批發廣場任職之員工莊淑美證稱：我於聯
    合傢俱批發廣場擔任接聽電話及打掃工作，並未曾在聯合傢具批發廣場看過被告
    乙○○等語（見原審卷九十年十月二十二日審判筆錄），足證告訴人所指係介紹
    其與聯合傢俱批發廣場自稱黃英泉認識，嗣並向年佑實業公司詐購多功能健康椅
    乙批之該自稱「黃國忠」之成年男子，是否即係本案之被告乙○○，已非無疑。
    再參以自原審以迄本院數次依法傳喚告訴人，均因遷移不明，以致傳票無法送達
    告訴人，而無從令告訴人到庭當面指認其所訴涉嫌前揭詐欺犯行之成年男子，是
    否確係本案之被告，又衡諸員警於警訊時提供告訴人指認之口卡片上被告照片，
    與本案被告現在之容貌，已有相當之出入，且該口卡片上之照片，復係較難識別
    之黑白照片，照片內所攝之被告以前相貌，亦非極為清晰，有上開口卡片附卷足
    資佐憑，故告訴人於警訊時以該口卡片上之黑白照片，遽以指認本案之被告，實
    難謂無誤認混同之虞，至為灼然。從而，本諸嚴格之證據證明暨罪疑唯輕之證據
    法則，自難僅憑告訴人於警訊時對於該與本案被告之相貌已有相當出入之口卡片
    上照片指認之結果，即遽為不利被告犯罪事實之認定。因之，綜上各情，相互以
    參，公訴人所舉告訴人片面指述之證據，尚不足以證明告訴人所訴自稱「黃國忠
    」之成年男子，確係本案之被告乙○○，應堪認定。此外，復查無其他積極證據
    足認被告確有公訴人所指之犯行，不能證明被告犯罪，是揆諸前揭法條及判例之
    意旨，自應為無罪之諭知，以昭審慎。
五、原審以被告罪證不足，因而為無罪之判決，本院經核原判決認事用法，均無違誤
    。檢察官上訴意旨以被告罪證明確，指摘原判決不當，非有理由，應予駁回。
據上論斷，應依刑事訴訟法第三百六十八條，判決如主文。
本案經檢察官邱克斌到庭執行職務
中    華    民    國      九十一      年      二      月      十九      日
                                  臺灣高等法院臺南分院刑事第五庭
                                      審判長法官  鄭    文    肅
                                            法官  黃    三    哲
                                            法官  王    浦    傑
右正本證明與原本無異。
不得上訴。
                                      法院書記官  蔡    振    豐
中    華    民    國      九十一      年      二      月      二十      日
